臺灣高雄地方法院民事判決　　　　　　100年度簡上字第120號
上　訴　人　葉祝惠
被上訴人　　洪嘉瑞
上列當事人間請求損害賠償事件，上訴人對於中華民國99年12月
30日本高雄簡易庭第一審判決（99年度雄簡字第1962號）提起上
訴，經本院於100 年5 月25日言詞辯論終結，判決如下：
    主      文
上訴駁回。
第二審訴訟費用由上訴人負擔。
    事實及理由
一、上訴人主張：被上訴人於民國97年11月14日上午9  時40 分
    許，騎乘車號FC-91 號大型重型機車，沿高雄市○鎮區○○
    路外側快車道由東往西方向行駛，行經高雄市○鎮區○○路
    與保泰路有號誌之交岔路口，疏未注意車前狀況及於行經交
    岔路口未減速慢行，撞及同方向前方伊所騎乘車號XLM-930
    號重型機車，致伊因而人車倒地，受有左鎖骨幹閉鎖性骨折
    、左肋骨第三肋骨骨折、左肋骨第四肋骨骨折、右指骨遠端
    閉鎖性骨折等傷害，並即陷於昏迷。被上訴人意圖湮滅刑事
    過失傷害現場證據，於高雄市政府警察局交通大隊車禍處理
    小組及所轄之派出所警員未到達之前，私自移動兩造之機車
    停放位置，誤導車禍現場採證及依據，致警方誤認為伊為轉
    彎車未讓直行車先行，經臺灣高雄地方法院檢察署以98年度
    偵字第1704 8號對伊聲請簡易判決處刑，而伊對被上訴人提
    出告訴之98年度偵續字第334 號則為不起訴處分確定。伊因
    本件事故受有下列損害：(一)醫療費用：新台幣（下同）2,80
    0 元。(二)看護費用：31,500元。(三)交通費用：5,200 元。(四)
    減少勞動能力之損害：216,000     元。(五)機車修理費用：
    6,500 元。(六)精神慰撫金：150,000 元。合計412,000 元。
    為此，爰依侵權行為之法律關係，提起本件訴訟。於原審聲
    明：(一)被上訴人應給付上訴人412,000 元，及自起訴狀繕本
    送達翌日起至清償日止，按年息5 ％計算之利息。(二)願供擔
    保請准宣告假執行。
二、被上訴人則以：上訴人於上開時間，騎乘上開機車沿高雄市
    ○鎮區○○路慢車道由東往西方向行駛，嗣於同日9 時40分
    許，行經該路段與保泰路路口時，竟疏未注意車輛行駛至交
    岔路口，轉彎車應讓直行車先行，貿然自該路段慢車道向左
    切進外側快車道直行，適伊駕駛上開機車沿同路段外側快車
    道直行，因閃避不及而與原告所騎乘上開機車發生擦撞，致
    兩造均人車倒地，伊受有右胸臂、背、肩部鈍挫傷併壓痛、
    右上肢擦傷、右下肢挫傷擦傷等傷害，故伊就本件事故之發
    生並無過失，自無須負損害賠償責任。縱認伊有過失，上訴
    人就本件事故之發生亦與有過失。又上訴人本件請求賠償之
    項目或有不實，或屬過高，應由其負舉證之責等語，資為抗
    辯。於原審聲明：(一)上訴人之訴駁回。(二)如受不利之判決，
    願供擔保請准宣告免為假執行。
三、本件原審對於上訴人之請求判決全部敗訴，上訴人聲明不服
    ，提起上訴，並於本院聲明：(一)原判決廢棄。(二)被上訴人應
    給付上訴人412,000 元，及自起訴狀繕本送達之翌日起至清
    償日止按年息5 ％計算之利息。被上訴人則於本院聲明：上
    訴駁回。
四、兩造不爭執之事項：
  (一)被上訴人沿高雄市○鎮區○○路外側快車道由東往西方向行
    駛，行經該路段與保泰路有號誌之交岔口時，撞及同方向前
    方騎乘機車之上訴人，致兩造均人車倒地，上訴人因而受有
    左鎖骨幹閉鎖性骨折、左肋骨第三肋骨骨折、左肋骨第四肋
    骨骨折、右指骨遠端閉鎖性骨折等傷害。被上訴人則受有右
    胸臂、背、肩部鈍挫傷併壓痛、右上肢擦傷、右下肢挫傷擦
    傷等傷害。
  (二)上訴人因犯過失傷害罪，經臺灣高雄地方法院檢察署以98年
    度偵字第17048 號聲請簡易判決處刑，經本院刑事庭以98年
    度審交簡字第3688號判處上訴人拘役55日，如易科罰金，以
    新台幣1,000 元折算1 日。被上訴人則經臺灣高雄地方法院
    檢察署以98年度偵續字第334號為不起訴處分確定。
  (三)上訴人尚未請領強制汽車責任保險金。
五、本件之爭點：被上訴人就本件事故之發生，是否有過失？上
    訴人對被上訴人得請求之損害賠償項目如何？金額若干？
  (一)經查，上訴人騎乘之車牌號碼XLM-930 號重機車於本件事故
    發生後，車輛左後方及左側車身、握把等處有明顯擦撞痕，
    車尾車牌上方左邊塑膠檔板已掉落，惟車牌、車牌正上方之
    塑膠檔板及車尾大燈未有明顯撞擊痕跡，此有高雄市政府警
    察局交通警察大隊99年9 月17日高市警交五字第0990021678
    號函附本件事故之相關資料及上訴人提出之車損照片附卷可
    稽（見原審卷第20-22 、43-56 頁）。上訴人固以照片指出
    最初撞擊點為車牌上方塑膠檔板，自上開照片觀之，該處固
    有疑似因外力影響而掉色之白色痕跡，惟該車尾尚留存之塑
    膠檔板存有多處類似之白色痕跡，並非上訴人所僅指一處，
    被上訴人辯稱：上訴人指出之撞擊點係年久失修脫落掉漆所
    致等語，尚非不可採。且若最初撞擊點為上訴人所稱之處，
    則上訴人上開車輛之車牌及塑膠檔板，應會留存甚為明顯之
    痕跡，惟依上開車損照片所示，該2 處並未顯示明顯之撞擊
    損害痕跡。至交通警察大隊所製之道路交通事故調查報告表
    (二)（見原審卷第46頁），雖就上訴人上開車輛最初撞擊部位
    填載「13」即後車尾，但該表就機車部位之代號並無「左後
    車身」或「左後車尾」之選項，是填表之警員若係因撞擊之
    部位距離車尾較近而選填「後車尾」之代號，亦不無可能，
    尚難據此認定最初撞擊處為上訴人上開所指者，並進而認定
    被上訴人係自後撞及上訴人車尾而肇事。
  (二)按汽車行駛至交岔路口，其行進、轉彎，轉彎車應讓直行車
    先行，道路交通安全規則第102 條第1 項第7 款定有明文。
    查，兩造所騎乘上開機車之撞擊位置分別係上訴人所騎乘機
    車之車尾及左側車身及被上訴人之車頭，此觀道路交通事故
    調查表(一)（見原審卷第45頁）內「事故類型與型態」欄位
    上係勾選車與車側撞即明。又依道路交通事故現場圖所示（
    見原審卷第44頁），本件事故地點，路口內有刮地痕約6 公
    尺向西北方延伸，足認本件事故之發生，係因上訴人變換車
    道未注意後方來車即驟然變換車道，致被上訴人閃煞不及而
    自左側撞及上訴人所騎乘之上開機車，亦即上訴人車輛為轉
    彎車，被上訴人為直行車，依上開法條規定，上訴人自有禮
    讓被上訴人先行之義務。又本件先後送高雄市政府交通局車
    輛行車事故鑑定委員會、高雄市車輛行車事故覆議鑑定委員
    會鑑定，鑑定結果均為上訴人之轉彎車未讓直行車先行，為
    肇事原因，被上訴人無肇事原因，此有該鑑定意見書在卷可
    佐（見原審卷第41-42 頁），亦為同此認定。是被上訴人就
    本件事故之發生，並無過失可言。
  (三)上訴人又主張：本件事故之發生係因被上訴人疏未注意車前
    狀況及違規超速所致，且被上訴人意圖湮滅刑事過失傷害現
    場證據而私自移動兩造車輛停放位置云云，惟為被上訴人所
    否認。查本件事故之發生係因上訴人之轉彎車為禮讓被上訴
    人之直行車所致，業經本院認定如前，而上訴人就被上訴人
    確有違規超速及湮滅證據等事實復未能舉證以實其說，上訴
    人上開主張，並非可採。
六、綜上所述，上訴人未能舉證係因被上訴人之行為而受有上開
    傷害，從而，上訴人依侵權行為之法律關係所為之本件請求
    ，為無理由，不應准許。原審據此為上訴人敗訴判決，並無
    違誤，上訴意旨指摘原判決不當，求予廢棄，並無理由，應
    予駁回。
七、上訴人請求至現場模擬事故發生過程，惟本件事故發生迄今
    已逾2 年，事故發生當時之跡證如刮地痕或人車倒地位置等
    ，衡情應已不復存在，而該道路型態由卷附照片及道路交通
    事故現場圖即可知悉，且模擬事發過程亦需當事人依據事發
    時真實情況配合模擬，否則難以還原事件真相，是本院認無
    至現場模擬之必要。而本件事證已臻明確，兩造其餘攻擊、
    防禦方法及所提證據，經審酌後，核與判決結果無影響，爰
    不逐一論列，併此敘明。
八、據上論結：本件上訴為無理由，依民事訴訟法第436  條之1
    第3項 、第449 條第1 項、第78條，判決如主文。
中    華    民    國   100    年    5     月    31    日
              民事鳳山分庭審判長法  官  楊富強
                                法  官  張琬如
                                法  官  何悅芳
上開正本係照原本作成。
本判決不得上訴。
中    華    民    國   100    年    5     月    31    日
                                書記官  陳俐嫺